【裁判字號】    98,易,675
【裁判日期】    980807
【裁判案由】    詐欺
【裁判全文】
臺灣彰化地方法院刑事判決               98年度易字第675號
公  訴  人  臺灣彰化地方法院檢察署檢察官
被      告  甲○○
上列被告因詐欺案件，經檢察官提起公訴（98年度偵緝字第344
號），本院合議庭裁定由受命法官獨任進行簡式審判程序，判決
如下：
    主  文
甲○○幫助意圖為自己不法之所有，以詐術使人將本人之物交付
，處拘役肆拾日，如易科罰金，以新臺幣壹仟元折算壹日。
    犯罪事實
一、甲○○可預見提供自己之帳戶給陌生人，足以幫助犯罪集團
    隱匿身分，且做為實施詐欺財產犯罪之轉帳、收款之用，事
    後無法追查金錢流向，竟不違背其本意，於96年4月25日至
    同年4月30日間之某日，在彰化縣溪湖鎮某便利商店前，將
    自己所有之溪湖郵局0000000帳號帳戶之存摺、提款卡等物
    交付給詐騙集團成員，並告知密碼。嗣詐騙集團成員於96年
    5月3日下午5時30分許，使用電腦設備，連線網際網路，刊
    登虛偽之拍賣網路遊戲之武器之廣告，適有乙○○上網瀏覽
    ，乙○○標買後，詐騙集團成員撥打電話給乙○○，詐稱乙
    ○○買得網路遊戲之武器等語，使乙○○陷於錯誤，而於96
    年5月3日下午5時58分，使用自動櫃員機匯款新臺幣（下同
    ）8,000元進入上開帳戶，詐騙集團成員立即提領一空。嗣
    乙○○發覺受騙後，報警循線查獲。
二、案經臺中市警察局第六分局報告臺灣臺中地方法院檢察署檢
    察官呈請臺灣高等法院臺中分院檢察署檢察長核轉臺灣彰化
    地方法院檢察署檢察官偵查起訴。
    理    由
一、本件被告甲○○所涉為死刑、無期徒刑、最輕本刑為三年以
    上有期徒刑或高等法院管轄第一審案件以外之罪，並於本院
    行準備程序時就被訴事實為有罪之陳述，本院合議庭依刑事
    訴訟法第273條之1第1項規定，裁定改由受命法官獨任行簡
    式審判程序，先予敘明。
二、程序部分：按被告以外之人於審判外之陳述，雖不符前四條
    之規定，而經當事人於審判程序同意作為證據，法院審酌該
    言詞陳述或書面陳述作成時之情況，認為適當者，亦得為證
    據。當事人、代理人或辯護人於法院調查證據時，知有第
    159條第1項不得為證據之情形，而未於言詞辯論終結前聲明
    異議者，視為有前項之同意，刑事訴訟法第159條之5定有明
    文。立法意旨在於傳聞證據未經當事人之反對詰問予以核實
    ，原則上先予排除，惟若當事人已放棄詰問或未聲明異議，
    基於證據資料愈豐富，愈有助於真實發現之理念，且強化言
    詞辯論主義，法院自可承認該傳聞證據例外擁有證據能力。
    經查，證人即被害人乙○○於警詢中之陳述，雖係被告以外
    之人於審判外之陳述，性質上屬傳聞證據，惟經檢察官、被
    告均同意作為證據，又本院審酌該言詞陳述作成時之情況，
    並查無其他不法之情狀，足認為得為本案之證據，依刑事訴
    訟法第159條之5之規定，有證據能力。
三、經查：
  （一）上揭犯罪事實，業據被告甲○○於本院審理中坦承犯行
        ；並據證人即被害人乙○○於警詢證述綦詳，並有被告
        自動櫃員機匯款收據、上開帳戶之開戶基本資料及交易
        資料查詢單各1份附卷可佐。
  （二）按金融帳戶為個人之理財工具，一般民眾皆可以存入最
        低開戶金額之方式自由申請開設金融帳戶，並無任何特
        殊之限制，且得同時在不同金融機構申請多數存款帳戶
        使用，並無借用他人帳戶使用之必要。而金融存款帳戶
        ，悠關存戶個人財產權益之保障，專屬性甚高，衡諸常
        理，若非與本人有密切關係者，不可能交付個人帳戶存
        摺及提款卡，縱有交付個人帳戶予他人使用之特殊情形
        ，亦必會先行瞭解他人使用帳戶之目的始行提供。況以
        電話通知已中獎，然須先繳納手續費始得領取獎金或其
        他類似之不法詐騙份子，經常利用他人存款帳戶、提款
        卡以遂行犯行，類此案件在社會上層出不窮，亦屢經報
        章雜誌及其他新聞媒體再三披露，避免此等專屬性甚高
        之物品被不明人士利用為與財產有關之犯罪工具，亦為
        一般生活認知所應有之認識。是被告將其所有之溪湖郵
        局存摺、印鑑、提款卡及密碼交付予該真實姓名、年籍
        均不詳之成年人使用等情，已如前述，縱無證據證明被
        告明知該真實姓名、年籍均不詳之成年人之犯罪態樣，
        然就該真實姓名、年籍均不詳之成年人嗣後將被告交付
        之帳戶存摺供詐欺所得之用，顯不違反被告本意，被告
        自有幫助該真實姓名、年籍均不詳之成年人詐欺之未必
        故意。
  （三）綜上所述，被告提供存款帳戶存摺、提款卡、密碼予該
        真實姓名、年籍均不詳之成年人，幫助其遂行詐欺取財
        犯行，事證已經明確。
四、核被告甲○○所為，係犯刑法第30條第1項前段、第339條第
    1 項之幫助詐欺取財罪。又被告以幫助他人犯罪之意思，參
    與犯罪構成要件以外之行為，為幫助犯，應依刑法第30條第
    2 項之規定，按正犯之刑減輕之。爰審酌被告明知目前社會
    上以各種方式詐財之惡質歪風猖獗，令人防不勝防，復加以
    詐財者多借用人頭帳戶致警方追緝困難，詐欺事件層出不窮
    ，手法日益翻新，竟甘願淪為提供自己之金融帳戶，以供他
    人逃避犯罪之查緝，嚴重破壞社會治安及有礙金融交易秩序
    ，助長犯罪歪風，並增加追緝犯罪之困難，惟被告於犯後坦
    承犯行、已有悔意，及考量被害人乙○○受損失之程度等一
    切情狀，量處如主文所示之刑，並諭知易科罰金之折算標準
    ，以資懲儆。
據上論斷，應依刑事訴訟法第273條之1第1項、第299條第1項，
刑法第30條第1項前段、第2項、第339條第1項、刑法第41條第1
項前段，刑法施行法第1條之1第1項、第2項前段，判決如主文。
本案經檢察官蔡明達到庭執行職務
中    華    民    國    98    年    8    月    7    日
                  刑事第四庭         法  官  吳俊螢
以上正本證明與原本無異。
如不服本判決，應於判決送達後10日內，向本院提出上訴書狀，
上訴書狀應「敘述具體上訴理由」，並按他造當事人之人數附繕
本。「切勿逕送上級法院」。
告訴人或被害人對於判決如有不服具備理由請求檢察官上訴者，
其上訴期間之計算係以檢察官收受判決正本之日期為準。
中    華    民    國    98    年    8    月    10    日
                                     書記官  林怡吟
附錄論罪科刑法條全文：
中華民國刑法第339條第1項
（普通詐欺罪）
意圖為自己或第三人不法之所有，以詐術使人將本人或第三人之
物交付者，處5年以下有期徒刑、拘役或科或併科1千元以下罰金
。


司法院資訊處製作；財團法人民間司法改革基金會備份。
